【裁判字號】    98,交聲,1250
【裁判日期】    990106
【裁判案由】    違反道路交通管理處罰條例聲明異議
【裁判全文】
臺灣士林地方法院交通事件裁定
                                   98年度交聲字第1250號
原處分機關  臺北市交通事件裁決所
異  議  人  甲○○
即受處分人
                      3樓
上列異議人即受處分人因違反道路交通管理處罰條例案件，對於
臺北市交通事件裁決所於民國98年10月6日所為北市裁罰字第裁
22-A00YG2341號違反道路交通管理事件裁決書（舉發違反道路交
通管理事件通知單案號：臺北市政府警察局內湖交通分隊掌電字
第A00YG2341號），聲明異議，本院裁定如下：
    主  文
原處分撤銷。
甲○○不罰。
    理  由
一、按汽車起駛前，不讓行進中之車輛、行人優先通行，處新臺
    幣600元以上1,800元以下之罰鍰，道路交通管理處罰條例第
    45條第10款固定有明文。惟按違反行政法上義務之行為非出
    於故意或過失者，不予處罰，行政罰法第7條第1項定有明文
    。又按法院受理交通事件，準用刑事訴訟法之規定，道路交
    通管理處罰條例第89條前段定有明文。依最高法院76年度臺
    上字第4986號判例意旨謂認定犯罪事實所憑之證據，雖不以
    直接證據為限，間接證據亦包括在內，然而無論直接證據或
    間接證據，其為訴訟上之證明，須於通常一般人均不致有所
    懷疑，而得確信其為真實之程度者，始得據為有罪之認定，
    倘其證明尚未達到此一程度，而有合理之懷疑存在，無從使
    事實審法院得出有罪之確信時，即應由法院諭知被告無罪之
    判決。從而，法院於審理受處分人違反道路交通管理處罰條
    例案件，當踐行完畢調查證據程序後為事實之認定時，如就
    原處分機關所認定之違規事實仍有合理之懷疑，而無法確信
    受處分人確有該當於道路交通管理處罰條例各該處罰條文之
    要件事實時，此際即應依訴訟上之待證事實「倘有懷疑，則
    從被告之利益作解釋」之證據法則，作對受處分人有利之認
    定。
二、原處分意旨略以：異議人即受處分人甲○○（下簡稱異議人
    ）於民國（下同）98年7 月19日上午10時5 分許，駕駛車牌
    號碼9C-9705 號自用小客車（下簡稱違規車輛），在臺北市
    ○○路○ 段253 巷內地下室停車場起駛右轉往253 巷（往南
    ）方向，與由乙○○所駕駛沿內湖路2 段253 巷往南行進中
    之Z3-1725 號車發生擦撞事故，臺北市政府警察局內湖分局
    舉發異議人有「起駛前，不讓行進中之車輛優先通行」之違
    規事實，經原處分機關認違規事實明確，依違反道路交通管
    理處罰條例第45條第10款之規定，裁處異議人罰鍰新臺幣60
    0 元，並依同條例第63條第1 項之規定，記違規點數1 點等
    語。
三、本件異議意旨略以：異議人於前揭時地駕駛違規車輛自從地
    下停車場出來，車輛停在車道口觀看左右來車之際，旋遭Z3
    -1725 號車輛撞上左側前方，異議人已在車道口前停等並未
    向前行駛，亦非未禮讓，難道要異議人退回地下室，為此，
    爰依法聲明異議等語。
四、經查：
  (一)異議人對於前揭時地駕駛違規車輛與乙○○所駕駛之Z3-172
    5 號車輛發生擦撞一情固不否認，惟辯稱：其自停車場出來
    後，即在停車場出口處停等觀看左右來車，並未逕行向前行
    駛等語，查系爭臺北市○○路○ 段253 巷內停車場之入出口
    處車道與臺北市○○路○ 段253 巷道路呈T 型車道，此有臺
    北市政府警察局內湖分局98年10月26日北市警內分交字第09
    832462600 號函及附件道路交通事故現場圖及相關肇事資料
    各1 份在卷可稽，是以，若車輛自系爭停車場駛出，需先在
    停車場車道出入口處暫停等待南北向直行內湖路2 段253 巷
    之車流優先通行後方可起駛一節固堪認定。
  (二)然觀諸違規當時之現場照片所示，系爭地下停車場出口左側
    停放有1831-VJ 號黑色車輛，而該部車輛乃逆向停放方式，
    後車身緊臨在停車場出入口處，其車型係屬轎式休旅車，後
    車身較一般四門轎車為高，又地下停車場之車道係採漸進低
    潛之方式，高度相較於一般道路路面為低，可資推論車輛自
    系爭地下停車場駛出後，駕駛人因車道高度低於路面，又因
    停車場出口處停放車輛，縱駕駛人將車輛在停車場出入口處
    之車道停等，亦會因前開因素阻擋、影響駕駛人觀看左右來
    車之視線至明，此亦經證人即員警蔡國榮證述明確，因此，
    駕駛人自地下停車場車道出來後，為清楚觀看左右來車，勢
    必須將部分車身駛至車道前端之馬路，部分車身在停車場車
    道上停等，方可達到觀看左右來車之目的，而據異議人自承
    其自地下停車場出來後，將部分車身停在車道前端之馬路邊
    ，部分車身則在停車場車道上等語，核與道路交通事故現場
    圖所示之肇事車輛位置、車輛受損位置等狀況相符而堪採信
    ，是以，異議人堅稱其在停車場出入口前停等觀看左右來車
    一節，堪信為真實。
  (三)雖系爭地下停車場出入口處右側設有一凸面鏡，然依現場照
    片所示凸面鏡係設置在系爭地下停車場出口右側電線桿處之
    路面上，而非緊臨在地下停車場出入口或車道上，凸面鏡固
    可反射部分車道情形，有前揭內湖分局函送之道路交通事故
    照片在卷可稽，然據另部Z3-1725 號駕駛人王柏雄於98年7
    月19日肇事後所製作之交通事故談話紀錄表上供稱：「我駕
    駛Z3-17285號車由內湖路2 段253 巷往南行駛道肇事處時，
    右前側葉子板與我右側地下室停車場行駛出來的違規車輛左
    前方碰撞肇事，當時停車場出入口轉角處有部逆向停車的78
    31-VJ 號車所以我沒有看到對方」等語，可徵停車場出口處
    右側路面上雖設有前揭凸面鏡，但因停車場出入口左側停放
    之7831-VJ 號車輛，業已影響、阻擋行經內湖路2 段253 巷
    車輛駕駛人之視線，無從經由凸面鏡得知系爭停車場車道內
    車輛通行情形至明，是以，由前揭凸面鏡設置位置以及前開
    7831-VJ 車輛逆向停放之情形，更足資推知異議人駕駛違規
    車輛亦無從經由該凸面鏡查看到行經內湖路2 段253 巷由乙
    ○○所駕駛行進中之Z3-1725 號車輛至為灼然。
  (四)承上，交互參照前開各節，可證異議人駕駛違規車輛自系爭
    地下停車場駛出後，因車道高度低於一般路面，停車場出口
    處又停放有車身相對較高之休旅車，阻擋、影響其視線，停
    車場出口外側之凸面鏡亦無從全部顯示內湖路2 段253 巷車
    輛往來情況，故異議人勢必將違規車輛部分車身駛至停車場
    出口處前方路面，部分車身停在車道上以查看左右來車，而
    異議人因前開因素，甫將違規車輛部分車身駛至停車場出口
    處路面停等查看左右來車之際，旋與乙○○所駕駛之Z3-172
    5 號車輛發生擦撞，尚難憑此遽認異議人有何故意或過失於
    起駛前，不讓行進中之Ｚ3-1725號車輛之情，本院復查無其
    他積極之證據可資認定異議人確有前開違規之故意或過失，
    因而認本件異議為有理由。從而，原處分機關遽予裁罰，於
    法尚屬無據，故應予撤銷原處分，並另為不罰之諭知。
五、據上論斷，應依道路交通案件處理辦法第20條前段，裁定如
    主文。
中    華    民    國    99    年    1     月    6     日
                  交通法庭    法  官      黃欣怡
以上正本證明與原本無異。
如不服本裁定應於送達後5 日內向本院提出抗告狀。
                              書記官      陳慧玲
中    華    民    國    99    年    1     月    6     日


司法院資訊處製作；財團法人民間司法改革基金會備份。
